臺灣嘉義地方法院刑事判決
111年度簡上字第3號
上  訴  人  臺灣嘉義地方檢察署檢察官
被      告  柯丰凱


上列上訴人因被告加重誹謗案件，不服本院嘉義簡易庭110年度
嘉簡字第1167號中華民國110年12月9日第一審簡易判決（聲請簡
易判決處刑案號：110年度偵字第9022號），提起上訴，本院判
決如下：
    主    文
原判決撤銷。
甲○○犯加重誹謗罪，處有期徒刑參月，如易科罰金，以新臺幣壹
仟元折算壹日。
    犯罪事實
一、甲○○與乙○○前為同居男女朋友，彼此間具有家庭暴力防治法
    第3條第2款之家庭成員關係，甲○○因認乙○○消極處理雙方金
    錢問題，心生不滿，竟意圖散布於眾，基於散布文字之加重
    誹謗接續犯意，於民國110年7月16日晚間8時50分許，在嘉
    義市○區○○里0鄰○○○街000號之住處，以電腦連接網路，登入
    其所使用之「LEO JOHN」帳號，陸續在「網路交友爆料抱怨
    副本八卦靠北團-單親/離婚/單身交友聯誼社（入團必看【
    公告】以免影響個人權益！）」及「爆料公社公開版」臉書
    社團內，張貼如附表一編號1所示之貼文各1篇（內文相同）
    ，並均附有可連結至乙○○個人臉書頁面之超連結及雙方聊天
    紀錄截圖，足以貶損乙○○在社會上之評價及毀損乙○○之名譽
    。
二、案經乙○○訴由臺中市政府警察局霧峰分局報告臺灣嘉義地方
    檢察署檢官偵查後聲請簡易判決處刑。
    理    由
壹、證據能力： 
    被告甲○○對於本案所引用證據均同意有證據能力，或對於證
    據能力表示無意見而不爭執（見簡上卷第62至63頁），且查
    ：被告就其自白或不利於己之供述，並未主張係遭施以任何
    不正方法所取得，復無事證足認上開自白或不利於己之供述
    係遭施以任何不正方法所得，倘經與本案其他事證互佐而得
    認與事實相符，均得為證據。另本案下列引用其餘被告以外
    之人於審判外之供述，雖均屬傳聞證據，惟被告、辯護人均
    表示同意有證據能力而不予爭執，復經本院審酌上開證據資
    料製作時之情況，尚無違法不當及證明力明顯過低之瑕疵，
    以之作為證據應屬適當，依刑事訴訟法第159條之5規定，認
    前揭證據資料均有證據能力。又本案下列引用非供述性質之
    證據，與本案犯罪事實具有甚高關聯性，又查無事證足認係
    實施刑事訴訟程序之公務員違背法定程序而取得，且無依法
    應予排除之情事，亦均得作為證據。
貳、實體認定：
一、上開犯行，業據被告於警詢、偵訊及本院審理中均自白不諱
    （見偵卷第5至7、89至90頁；簡上卷第97、100頁），並有
    其於本院準備程序之供述（見簡上卷第59頁），且有證人即
    告訴人乙○○之指訴可佐（見偵卷第9至11、34至36頁），復
    有上述臉書社團內如附表一編號1所示內容貼文截圖可參（
    見偵卷第18頁），足認被告上開任意性自白與事實相符，應
    可採信。
二、本案是經告訴人請求檢察官上訴，被告始終並未提起上訴，
    被告之上訴權因而消滅，然被告於本院準備程序中雖坦承其
    有於上開時、地為前述貼文行為，但辯稱：伊貼文所述均是
    事實，且當天貼文就被刪除下架，伊認為沒有造成乙○○名譽
    損失，沒有構成犯罪云云。然：
  ㈠被告於110年8月10日警詢中供稱：伊這幾天上FACEBOOK看，
    伊有收到FACEBOOK訊息說伊違反社團社群原則，遭驅逐並限
    制30天，所以伊認為被退出社團後貼文應該是遭刪除等語（
    見偵卷第7頁），堪認被告所張貼如附表一編號1所示內容文
    章並未立即遭檢舉、撤除，甚至被告於警詢中，是依憑其嗣
    後遭通知違反社群規定停權之事，認該等文字內容有遭移除
    ，則其於準備程序中辯稱貼文當天即遭刪除難認屬實。又被
    告所張貼內容乃是指涉告訴人私生活複雜、從事有對價之性
    交易等事項，對於告訴人之名譽、社會評價不無貶低之寓意
    ，被告於本院準備程序中復陳稱其貼文之社團成員約2,000
    至4,000人（見簡上卷第62頁），足認被告本案貼文之抽象
    網路空間中，最嚴重之後果即是該等上千名成員均瀏覽得悉
    貼文內容，則於上千名成員可能瀏覽而見聞該等有貶抑告訴
    人名譽、社會評價內容貼文之情形下，被告所為已難認不足
    損害告訴人之名譽。況告訴人於偵查中證稱其因為被告貼文
    有被騷擾（見偵卷第36頁），並於偵查中提出其他臉書用戶
    與告訴人聯繫對話內容截圖，顯示「Yun Long Shen」之用
    戶向告訴人表示「我是看fb上加你的，他是寫你可以約，不
    知道是別人亂你還是真的。如果是亂的，很抱歉打擾了，我
    不會再密你了。如果你ok，我可以給個不錯的金額」、「忘
    了說，如果是別人亂你的，真的很抱歉，我不會再密你了」
    、「Fb上面，出處真的忘了，感覺你是被亂的，真的很報歉
    ，打擾了，晚安」等語（見偵卷第39頁），益徵因為被告本
    案貼文指涉告訴人有從事具有對價性交易乙事之舉，確實使
    臉書用戶瀏覽得知該等內容後有意尋芳而與告訴人聯繫、詢
    價，造成告訴人困擾，足認被告所為確已損及告訴人之名譽
    、社會評價。
  ㈡「對於所誹謗之事，能證明其為真實者，不罰。但涉於私德
    而與公共利益無關者，不在此限。」，刑法第310條第3項定
    有明文。亦即針對言論內容與事實相符之情形，予以行為人
    之言論自由保障，俾限定刑罰權之範圍，且非謂指摘或傳述
    誹謗事項之行為人，必須自行證明其言論內容確屬真實，縱
    然行為人雖不能證明其言論內容為真，但如依其所提證據資
    料，足以認為其有相當理由，確信係真實者，亦不能以誹謗
    罪刑責相繩。惟倘若所指摘或傳述之事項內容並非事關公共
    利益，而僅是與指涉或傳述之對象私德有關，縱使行為人證
    明所指摘或傳述之事屬實，或依其所提證據資料，足以認為
    其有相當理由確信是真實，仍不得援引上述規定據以免責。
    觀諸被告本案僅是因為與告訴人前為男女朋友，並因認其與
    告訴人間有金錢糾紛未解決，告訴人避不見面，因此為本案
    如附表一編號1所示內容之貼文，而其貼文之內容亦均是指
    稱告訴人私生活混亂，甚至指涉告訴人有從事具有對價性交
    易之事，以被告所為本案行為之動機、緣由及其貼文之內容
    ，均難認被告指摘或傳述之事縱是真實，有何與公共利益具
    備關聯性。是縱如被告於準備程序中所辯，亦無解於其本案
    所為應負加重誹謗罪刑事責任之認定。
四、綜上所述，被告於本院準備程序中所為辯解並非可採。本案
    事證明確，被告之犯行已堪認定，應予論科。
參、論罪科刑與撤銷原審判決理由之說明：
一、按家庭暴力防治法所稱家庭暴力者，謂家庭成員間實施身體
    、精神或經濟上之騷擾、控制、脅迫或其他不法侵害之行為
    ；又所稱家庭暴力罪者，謂家庭成員間故意實施家庭暴力行
    為而成立其他法律所規定之犯罪，家庭暴力防治法第2條第1
    項、第2項定有明文。查被告與告訴人前為同居男女朋友，2
    人間具有家庭暴力防治法第3條第2款所稱之家庭成員關係，
    被告之上開行為，係屬對家庭成員間實施精神上之不法侵害
    行為，且構成刑法上之加重誹謗罪，屬家庭暴力防治法第2
    條第2款之家庭暴力罪，惟因家庭暴力防治法之上開條文並
    無罰則規定，是以，應依刑法加重誹謗罪之規定予以論罪科
    刑，故核被告所為，係犯刑法第310條第2項之加重誹謗罪。
    又被告雖然有於上述2個臉書社團分別張貼如附表一編號1所
    示內容之文章，但依被告於本院準備程序時供稱：伊是在很
    緊密的時間內在2個社團貼文等語（見簡上卷第59頁），堪
    認被告本案應是因認告訴人與之有金錢糾紛未決，且告訴人
    未出面解決，其為令告訴人出面，而於上開密切、接近時間
    ，在同一地點，以相同之方式為前述貼文行為，均侵害同一
    法益，各行為之獨立性極為薄弱，依一般社會健全觀念，在
    時間差距上，難以強行分開，其主觀上顯係基於同一犯意接
    續為之，應以接續犯評價而論以一罪。
二、上訴人上訴意旨略以：被告接續2次貼文及誹謗之内容，詆
    毀告訴人名譽之程度不輕，被告犯罪所生之損害非輕，原應
    從重量處，而本件被告雖坦承犯行，然被告至今仍未賠償告
    訴人之損失，亦未與告訴人達成和解，被告甚於收受判決後
    ，傳送「罪名成立罰了兩萬；你的信誓旦旦要我好自為之，
    結果只是得到這樣一個普通的結果；你7/15那篇貼文還留著
    ，你還是活躍在社群軟體」等語予告訴人，可見被告不具悔
    意，故於收受判決後，以結果「普通」調侃告訴人，本件實
    難認被告犯後態度良好，原審以被告態度良好量處被告拘役
    40日，顯然有違罪責相當，請將原判決撤銷，更為當合法之
    判決等語。
三、經查：
  ㈠「科刑時應以行為人之責任為基礎，並審酌一切情狀，尤應
    注意下列事項，為科刑輕重之標準：一、犯罪之動機、目的
    。二、犯罪時所受之刺激。三、犯罪之手段。四、犯罪行為
    人之生活狀況。五、犯罪行為人之品行。六、犯罪行為人之
    智識程度。七、犯罪行為人與被害人之關係。八、犯罪行為
    人違反義務之程度。九、犯罪所生之危險或損害。十、犯罪
    後之態度。」，刑法第57條定有明文。而其中「犯罪後之態
    度」乃是指被告犯罪後是否坦承犯行（最高法院110年度台
    上字第3182號判決意旨參照）、是否省悟悔過（最高法院11
    1年度台上字第837號判決意旨參照）、被告於犯罪後因悔悟
    而力謀恢復原狀，或與被害人和解，賠償損害（最高法院11
    1年度台上字第321、379至390號等判決意旨參照），並包括
    和解之努力在內（最高法院110年度台上字第4774號判決意
    旨參照），且犯後態度如何，尤足以測知其人刑罰適應性之
    強弱。另刑法第57條第3款、第9款所定「犯罪之手段」、「
    犯罪所生之危險或損害」等情狀，係考量行為人實施特定犯
    罪過程中，所採用手段不同、犯罪造成危險或損害輕重有別
    ，所反應之罪責內涵亦有區別（最高法院109年度台上字第5
    942、4742號等判決意旨參照）。
  ㈡被告於警詢、偵訊中雖然坦承犯行，並經原審判處拘役40日
    ，然被告於收受原審判決後，仍有以臉書帳號發送如附表二
    所示內容之訊息予告訴人（見簡上卷第15頁）。再細觀被告
    所傳送附表二所示內容訊息，其乃向告訴人宣稱原審判決對
    其影響而言僅屬「普通」，且對於此普通之結果表示覺得可
    笑，更以寧願就遭宣告罪刑繳交罰金也不願與告訴人和解、
    調解或進行賠償之事對告訴人進行揶揄。而後，被告於上訴
    後本院準備程序時，亦未能坦然面對自己所為構成犯罪之刑
    事責任，猶仍主張所張貼文章內容為真、並未損及告訴人之
    名譽及社會評價，私毫不顧告訴人於準備程序中亦在庭之感
    受。縱使被告嗣後於本院審理時改口坦承犯罪，本院認為依
    照被告於得知原審判決結果後，發送附表二所示內容之訊息
    對告訴人嘲諷、揶揄，更未珍惜原審法院對其所為僅予以量
    處較輕之刑度，而凸顯其對於國家司法權行使之戲謔、不在
    乎的心態，復於本院準備程序中，當告訴人的面仍只堅持貼
    文內容屬實、所為未損及告訴人之名譽及社會評價、自己所
    為不構成犯罪為由進行陳述，實難認被告於本案犯行之後，
    確實真心省悟悔過，而有坦然面對自己刑事責任之真意。
  ㈢另被告本案加重誹謗之手段是將附表一編號1所示內容之文字
    、連結，透過網際網路張貼在臉書社團內，而眾所周知，網
    際網路乃具有無遠弗屆的特性，網路用戶可在世界各處透過
    上網連結而觀覽得知該等貼文內容，與一般常見僅僅對特定
    範圍之人以口耳相傳方式對他人進行誹謗或是單純在特定區
    域或單一地點張貼、發放紙張文字、圖片造成之效應自有明
    顯之差異。被告於本院準備程序供稱其為上開貼文之社團雖
    是非公開社團，但是社團成員約2,000至4,000人（見簡上卷
    第62頁），更徵被告本案貼文加重誹謗可能產生貶損告訴人
    社會評價、名譽之危險性之效應並非輕微。況依前述，被告
    於上開貼文之後，確實有臉書暱稱「Yun Long Shen」之用
    戶與告訴人聯繫，確實使臉書用戶瀏覽得知該等內容後有意
    尋芳而與告訴人聯繫並詢價，造成告訴人困擾，更足認被告
    所為並非僅僅有造成毀損告訴人名譽、社會評價之危險，而
    是已經實際上造成告訴人名譽、社會評價之毀損。故被告本
    案犯罪行為手段、犯罪所生之危險或損害等亦非輕微。
  ㈣原審判決雖以被告於偵查中坦承犯行，認被告犯後態度良好
    ，又以被告犯罪行為手段為「以於網路臉書貼文方式誹謗告
    訴人」、「接續兩次貼文」之方式，及認「誹謗之內容，詆
    毀告訴人名譽之程度不輕」等犯罪手段與犯罪所生危險或損
    害，因而對被告量處拘役40日，並諭知易科罰金之折算標準
    。但本院認原審未及審酌前揭難認被告犯後確實真心悔悟之
    情狀，且漏未審酌告訴人確實因為被告貼文在會員人數高達
    上千人之臉書社團，遭其他臉書用戶認其從事對價性交易而
    進行聯繫、詢價，實際上對於告訴人造成騷擾等犯罪手段、
    結果嚴重性，原審所量處之刑確實難與被告本案犯罪手段、
    所生之危險或損害及犯後態度相稱，而有量刑過輕之嫌。
  ㈤上訴人提起本件上訴主張原審量處拘役40日過輕為有理由，
    且被告與告訴人前為同居男女朋友關係，彼此間具有家庭暴
    力防治法第3條第2款之家庭關係，原審復未就被告與告訴人
    具有家庭成員關係，被告所為同時屬於家庭暴力罪予以審認
    、說明，原審判決自屬無可維持，應由本院將原審判決予以
    撤銷改判。
四、爰以行為人之責任為基礎，並審酌被告與告訴人前為男女朋
    友，縱使被告因認其與告訴人有金錢糾紛未決，且告訴人拒
    不出面解決，亦當知尋求正當合理、合法之途徑為之，且應
    知悉倘若訴諸非理性、違法之方式，除了無助於糾紛之排解
    ，更亦衍生其他紛爭，竟仍為本案犯行，所為並非可取。兼
    衡被告於偵查中坦承犯行，於本院準備程序時復時而認罪，
    時而堅稱自己貼文所述內容均屬實而自認所為不構成犯罪，
    且於原審判決之後更以附表二編號1所示文字嘲諷原審判決
    結果僅屬普通、揶揄寧可繳交罰金亦不和解，而本案其實際
    上也未予告訴人成立和解、調解或進行賠償，難認其犯後確
    實有真誠面對己過之悔意與本案犯罪情節（包含被告犯罪手
    段是利用網際網路無遠弗屆之特性，在2個成員多達上千人
    之臉書社團張貼如附表一編號1所示內容之文章，該等文字
    內容指涉告訴人私生活複雜、從事有對價之性交易等，對於
    告訴人之名譽與社會評價貶損之效應極高，且事後更有臉書
    用戶因上開貼文向告訴人聯繫、詢價，造成告訴人無端困擾
    等），暨其犯罪動機、自陳智識程度、家庭經濟狀況、工作
    狀況（見簡上卷第101頁）、素行等一切情狀，量處如主文
    所示之刑，併諭知易科罰金之折算標準。
據上論斷，依刑事訴訟法第455條之1第1項、第3項、第369條第1
項、第364條、第299條第1項前段，刑法第310條第2項、第41條
第1項前段，刑法施行法第1條之1第1項，判決如主文。
本案經檢察官謝雯璣、陳郁雯聲請簡易判決處刑，由檢察官林津
鋒到庭執行職務。 
中　　華　　民　　國　　111 　年　　3 　　月　　30　　日
                  刑事第五庭  審判長法　官  張志偉
                                    法  官  余珈瑢
                                    法  官　郭振杰
上列正本證明與原本無異。
本件不得上訴。
中　　華　　民　　國　　111 　年　　3 　　月　　30　　日
                                    書記官  張茗翔
附表一：
編號 言論內容 1. http://www.facebook.com/profile.php?id=000000000000000 有誰認識這位小姐的嗎 麻煩跟他說一下 做人要實在 一下哭爸爸一下哭阿嬤 為了錢什麼話都說得出來 也不知道被幾個男人玩 還想立牌坊裝清高 再偷偷自己給男友戴綠帽 下面截圖一清二楚 自己不檢點就別怪別人汙辱  本來事情也過了很久 可能最近手緊還是哪裡癢又來找我互助 已經有伴的人還這樣搞 同樣身為男人 真的看不下去這種行為 也不跟你三砲兩砲 直接請各位男性同胞看清楚 不要再掉入這種桃色陷阱！！  不要私訊我價碼 想知道去問他，可能漲價就是了！ 之前比豆干還便宜倒是真的 

附表二：
編號 內容 1. 罪名成立罰了兩萬 我不知道這兩萬元是不是就收買你的良心了，高枕無憂 沒有發來通知信函我還忘了這件事情  我覺得最可笑的事 你的信誓旦旦要我好自為之  結果只是得到這樣一個普通的結果  你有沒有因此在名譽上受折磨 我想應該沒有  你還想跟我談和解  我寧願付給法院  看到這邊你有話想說 但你已經怕了！  怕斷章取義的後果  你7/15的那篇貼文還留著 你還是活躍在社群軟體 你還是住太平大里  你的生活圈就那樣子 要找到你有什麼難  我說請你路上就小心 

附錄論罪科刑法條：中華民國刑法第310條
意圖散布於眾，而指摘或傳述足以毀損他人名譽之事者，為誹謗
罪，處1 年以下有期徒刑、拘役或1 萬5 千元以下罰金。
散布文字、圖畫犯前項之罪者，處2 年以下有期徒刑、拘役或3
萬元以下罰金。
對於所誹謗之事，能證明其為真實者，不罰。但涉於私德而與公
共利益無關者，不在此限。